【裁判字號】    97,消債更,1495
【裁判日期】    980122
【裁判案由】    聲請更生程序
【裁判全文】
臺灣高雄地方法院民事裁定          97年度消債更字第1495號
聲  請  人  甲○○
代  理  人  陳清和律師
上列當事人因消費者債務清理事件聲請更生，本院裁定如下：
    主  文
聲請駁回。
聲請費用由聲請人負擔。
    理  由
一、聲請意旨略以：聲請人前與台新國際商業銀行股份有限公司
    (下稱台新商銀)等銀行訂定消費借貸、現金卡或信用卡契約
    ，致積欠無擔保債務合計新台幣（下同）1,035,261 元，因
    無法清償債務，於民國95年6 月間，與最大債權金融機構台
    新商銀依中華民國銀行公會會員辦理消費金融案件無擔保債
    務協商機制，同意自95年6 月起，以分80 期，年利率6.88%
    ，於每月10日應償還16,171元之方式，償還前開債務。又聲
    請人原為職業軍人，而於96年2 月退伍，後任職於漁人製藥
    股份有限公司（下稱漁人公司），每月薪資僅17,000元，於
    支出自己之生活費用外，已無法繼續履行上開分期還款協議
    ，不得已於96年6 月毀諾未再按期清償，實係因不可歸責於
    聲請人之事由所致，爰依消費者債務清理條例（下稱消債條
    例）之規定聲請更生等語。
二、按債務人不能清償債務或有不能清償之虞者，得依本條例所
    定更生程序，清理其債務；債務人無擔保或無優先權之債務
    總額未逾1,200 萬元者，於法院裁定開始清算程序或宣告破
    產前，得向法院聲請更生；債務人對於金融機構因消費借貸
    、自用住宅借款、信用卡或現金卡契約而負債務，在聲請更
    生或清算前，應提出債權人清冊，以書面向最大債權金融機
    構請求協商債務清償方案，並表明共同協商之意旨；債務人
    與金融機構協商成立者，不得聲請更生或清算；但因不可歸
    責於己之事由，致履行顯有重大困難者，不在此限；本條例
    施行前，債務人依金融主管機關協調成立之中華民國銀行公
    會會員，辦理消費金融案件無擔保債務協商機制與金融機構
    成立之協商，準用前項之規定；法院開始更生程序之裁定，
    應載明其年、月、日、時，並即時發生效力；法院裁定開始
    更生或清算程序後，得命司法事務官進行更生或清算程序，
    必要時得選任律師、會計師或其他適當之自然人或法人一人
    為監督人或管理人，消債條例第3 條、第42條第1 項、第15
    1 條第1 項、第5 項、第6 項、第45條第1 項、第16條第1
    項分別定有明文。
三、聲請人主張其積欠如附表所示之銀行上開債務，因無法清償
    債務，於95年6月間，依中華民國銀行公會會員辦理消費金融
    案件無擔保債務協商機制，與如附表所示全體債權人達成自
    95年6月起每月應償還16,171 元予各債權人之協議，繳至96
    年6 月始毀諾，且於本件更生聲請前，曾再依消債條例之規
    定，向如附表所示之最大債權銀行台新商銀申請前置協商，
    惟遭台新商銀以曾參與前置協商成立或銀行公會協商機制為
    由退件等情，業據提出財團法人金融聯合徵信中心債務清理
    條例前置協商專用債權人清冊、前置協商退件函、台新國際
    商業銀行台新債協97法更字第30273 號函及其所檢附協議書
    、無擔保債務還款計劃（見本院卷第13頁至14頁、第17 頁
    、第75頁至78頁）在卷可按，足認屬實，惟聲請人之債權人
    均已參與中華民國銀行公會會員辦理消費金融案件無擔保債
    務協商機制，故本件聲請人無需再依消債條例之規定，向最
    大債權金融機構申請前置協商。是本件應審酌者為聲請人於
    協商後是否有不可歸責於己之事由，致履行顯有重大困難之
    情形。
四、聲請人固主張毀諾時為96年6 月，且原為職業軍人，因考績
    之問題而於96年2 月退伍，已無收入致無法繼續履行協商等
    情，並提出96年綜合所得稅各類所得資料清單、陸海空軍軍
    官退伍令為證（見本院卷第21頁、第71頁），惟查，經本院
    依職權就聲請人是否領有退伍金乙節，函詢海軍司令部人士
    軍務處，經該處函覆：查甲○○係於96年2 月6 日以上尉階
    退伍，支領一次退伍金，計核發535,750 元等語，有國防部
    海軍司令部人事軍務處97年12月25日國海人管字第09700088
    38號函在卷可參（見本院卷第93頁），顯見聲請人於毀諾當
    時即96年6 月，有相當之資力，並非不能依照協商每月償還
    16,171元，且其所領退伍金535,750 元，已可償還其所積欠
    債務總額956,625 元逾半數。準此，聲請人主張其有不可歸
    責於己之事由致履行顯有重大困難等情，尚不足採。
五、綜上，本件聲請人未能舉證證明有何不可歸責於己之事由致
    履行顯有重大困難之情況存在，揆諸首揭規定及說明，應屬
    聲請更生之要件不備，且又無從補正，自應駁回其更生之聲
    請，爰裁定如主文。
六、依消費者債務清理條例第8 條前段、第15條，民事訴訟法第
    95 條 、第78條，裁定如主文。
中    華    民    國    98    年    1     月    22    日
              民事第五庭    法      官  鄭凱文
上為正本係照原本作成。
如不服本裁定，應於裁定送達後10日內，以書狀向本院提出抗告
，並繳納抗告費新臺幣1千元。
中    華    民    國    98    年    1     月    22    日
                            書  記  官  張家瑜
附表：
┌──┬────────────┬────────┬───────┐
│編號│債權人                  │金額（新台幣）  │種    類      │
├──┼────────────┼────────┼───────┤
│ 一 │兆豐國際商銀            │58,787 元       │信用卡消費款  │
├──┼────────────┼────────┼───────┤
│ 二 │荷蘭銀行                │77,000 元       │現金卡消費借貸│
├──┼────────────┼────────┼───────┤
│ 三 │玉山銀行                │223,000元       │現金卡消費借貸│
├──┼────────────┼────────┼───────┤
│ 四 │萬泰銀行                │125,000元       │現金卡消費借貸│
├──┼────────────┼────────┼───────┤
│ 五 │台新銀行                │340,000元       │現金卡消費借貸│
├──┼────────────┼────────┼───────┤
│ 六 │中國信託銀行            │132,838元       │信用卡消費款、│
│    │                        │                │現金卡消費借貸│
├──┴────────────┼────────┴───────┤
│  合                    計    │956,625元                       │
└───────────────┴────────────────┘


司法院資訊處製作；財團法人民間司法改革基金會備份。
